【裁判字號】    98,交簡上,325
【裁判日期】    990514
【裁判案由】    公共危險等
【裁判全文】
臺灣板橋地方法院刑事判決           98年度交簡上字第325號
上  訴  人  臺灣板橋地方法院檢察署檢察官
被      告  乙○○
上列上訴人，因被告公共危險案件，不服本院簡易庭九十八年度
交簡字第五八九二號，中華民國九十八年十一月二十三日第一審
簡易判決（聲請案號：臺灣板橋地方法院檢察署九十八年度調偵
字第一０一七號），提起上訴，本院判決如下：
    主  文
原判決關於過失傷害及定執行刑部分撤銷。
乙○○因過失傷害人，處有期徒刑參月，如易科罰金，以新臺幣
壹仟元折算壹日。
其餘上訴駁回。
第二項撤銷改判部分及第三項駁回上訴部分，應執行有期徒刑肆
月，如易科罰金，以新臺幣壹仟元折算壹日。緩刑貳年。
    事  實
一、乙○○於民國九十四年間因傷害案件，經臺灣嘉義地方法院
    以九十四年度嘉簡字第一一二四號判處拘役二十日，於九十
    四年十月三十一日易科罰金執行完畢（於本案未構成累犯）
    。其於九十八年二月五日二十一時許，在坐落臺北縣樹林市
    ○○○○街二十四之三十一號之「春太企業社」工廠內，飲
    用高粱酒三杯後，已達不能安全駕駛動力交通工具之程度，
    且應注意汽（機）車駕駛人飲用酒類或其他類似物後，其吐
    氣所含酒精濃度超過每公升０．二五毫克，或血液中酒精濃
    度超過百分之０．０五以上者，不得駕車；且汽（機）車除
    行駛於單行道或指定行駛於左側車道外，在未劃分向線或分
    向限制線之道路，應靠右行駛，而依其係自主性決定駕車，
    且依當時夜間有照明、路面鋪設柏油、平坦無缺陷、視距良
    好，並無何不能注意之情事，卻仍騎乘車牌號碼６ＨＡ－０
    ５６號重型機車返家。於同日二十三時三十分許，乙○○沿
    臺北縣樹林市○○路○段往柑園橋方向行駛，行經上開路段
    二之四號前時，因酒後駕車精神不濟，且未依上開交通安全
    規則靠右行駛，不慎與同路段自對向而來往土城方向，由甲
    ○○所騎乘車牌號碼ＡＡＡ－３０２號重型機車發生碰撞，
    致甲○○人車倒地，因此受有左鎖骨骨折併移位、左眼眶骨
    及顴骨骨折、左眼鈍挫傷並眼眶周圍瘀腫及左眼結膜下出血
    等傷害；乙○○亦受有右側股骨遠端粉碎性骨折、右側脛骨
    骨折之傷害（甲○○涉犯過失傷害部分，另經檢察官為不起
    訴處分）。嗣經警據報前往處理，並對乙○○施測吐氣酒精
    濃度結果達每公升０．七九毫克，始查悉上情。
二、案經被害人甲○○訴由臺北縣政府警察局樹林分局移送臺灣
    板橋地方法院檢察署檢察官偵查後，聲請以簡易判決處刑。
    理  由
壹、程序方面：
    按被告以外之人於審判外之言詞或書面陳述，除法律有規定
    者外，不得作為證據；又被告以外之人於審判外之陳述，雖
    不符合同法第一百五十九條之一至第一百五十九條之四之規
    定，但經當事人於審判程序同意作為證據，法院審酌該言詞
    陳述或書面陳述作成時之情況，認為適當者，亦得為證據。
    當事人、代理人或辯護人於法院調查證據時，知有第一百五
    十九條第一項不得為證據之情形，而未於言詞辯論終結前聲
    明異議者，視為有前項之同意，刑事訴訟法第一百五十九條
    第一項及第一百五十九條之五分別定有明文。經查，本判決
    下列所引用之各該被告以外之人於審判外之陳述（包含書面
    陳述），雖屬傳聞證據，但檢察官及被告於本院準備程序及
    審判期日中，均同意此部分之證據有證據能力，且迄至言詞
    辯論終結前亦未撤回前開同意，本院審酌上開證據資料製作
    時之情況，尚無違法不當及證明力明顯過低之瑕疵，亦認為
    以之作為證據應屬適當，故揆諸前開刑事訴訟法第一百五十
    九條之五規定，認前揭證據資料均有證據能力，合先敘明。
貳、實體方面：
一、訊據被告乙○○對於上揭時地，酒後駕車肇事致被害人甲○
    ○受傷之犯罪事實，於本院審理中坦承不諱，核與被害人甲
    ○○證述之情節相符，並有道路交通事故現場圖、事故調查
    報告表（一）（二）、恩主公醫院診斷證明書、酒精濃渡測
    定紀錄表各一紙，現場及車損照片十四張在卷可稽，自屬實
    在。
二、按汽（機）車駕駛人飲用酒類後，其吐氣所含酒精濃度超過
    每公升０．二五毫克以上者，不得駕車；又汽（機）車除行
    駛於單行道或指定行駛於左側車道外，在未劃分向線或分向
    限制線之道路，應靠右行駛；道路交通安全規則第一百十四
    條第二款、第九十五條第一項前段分別定有明文。被告騎乘
    機車，自應注意上開安全規定，且依肇事當時夜間有照明、
    路面鋪設柏油、平坦無缺陷、視距良好，並無任何不能注意
    之情事，詎於酒後任意駕車，復未注意靠右行駛，因而與對
    向而來之被害人甲○○所騎機車發生碰撞，致被害人甲○○
    受傷，被告除酒後駕車肇事之公共危險外，顯對本件車禍之
    發生有過失。而被害人甲○○因本件車禍致左鎖骨骨折併移
    位、左眼眶骨及顴骨骨折、左眼鈍挫傷並眼眶周圍瘀腫及左
    眼結膜下出血等傷害，已如前述，則被告之過失行為與被害
    人甲○○傷害間，具有相當因果關係。本案事證明確，被告
    之過失犯行，亦堪認定。
三、又本件車禍發生後，被告與被害人甲○○二人均倒地不起，
    係由目擊本案之不知名路人報警，警員據報趕至現場處理時
    ，被告並無法向警員作任何陳述，而係由承辦警員依現場僅
    有被告及被害人二人在場，且各自倒臥在所騎乘之機車旁等
    情形，自行判斷係被告肇事，業據警員丁○○、丙○○、戊
    ○○於本院審理中證述綦詳，核與被告於警詢中供稱：車禍
    發生後伊昏倒，醒來時已在醫院等情相符。而卷附道路交通
    事故肇事人自首情形紀錄表係空白未勾選任何選項，並未作
    任何符合「自首」之記錄，有上開紀錄表可憑，是被告並未
    在有偵查權限之警員發覺犯罪前自首而受裁判，尚難邀自首
    減刑之寬典。又刑法業務上過失罪之成立，除行為人係從事
    業務之人外，尚須其過失係基於業務上行為而發生，亦即其
    行為之過失係發生於執行業務中者，始足構成。若其雖係從
    事業務之人，但其過失行為，並非因執行其主要業務或其附
    隨業務之行為，仍不得以本罪相繩（最高法院九十四年度台
    上字第七二七五號判決意旨參照）。被告於本院審理中雖自
    承係「春太企業社」司機，平日以駕車送貨為業，但本件係
    被告下班返家途中騎乘機車肇事，與其業務顯不相關，所為
    仍屬一般過失，附此敘明。
四、核被告所為，係犯刑法第一百八十五條之三酒後駕車公共危
    險罪、同法第二百八十四條第一項前段之過失傷害罪。被告
    酒後駕車，因而致人受傷，依法應負刑事責任，所犯過失傷
    害部分應依道路交通管理處罰條例第八十六條第一項規定，
    加重其刑二分之一。被告所犯上開二罪間，犯意各別，構成
    要件互殊，應分論併罰。
五、上訴駁回部分：
    原審調查後，認被告酒後駕車公共危險部分之犯行明確，依
    刑事訴訟法第四百四十九條第一項前段、第三項、第四百五
    十四條第二項，刑法第一百八十五條之三、第四十一條第一
    項前段，刑法施行法第一條之一之規定，並審酌被告明知酒
    精成分對人之意識能力具有不良影響，酒後駕車對一般往來
    之公眾及駕駛人自身皆具有高度危險性，既漠視自己安危，
    尤罔顧公眾安全，於服用酒類，酒後呼氣酒精濃度達每公升
    ０．七九毫克，已處於不能安全駕駛動力交通工具之狀態仍
    駕駛重型機車，並發生交通事故等情狀，判處有期徒刑二月
    ，並諭知易科罰金之折算標準，其認事用法並無違誤，量刑
    亦屬妥適。檢察官依告訴人之請求，以原審量刑過輕為由，
    上訴指摘原判決不當云云。惟量刑係法院職權之行使，原判
    決業已詳細說明審酌刑法第五十七條科刑之依據，核無違誤
    ，被告泛指原審就此公共危險部分量刑不當云云，係對原審
    職權之行使漫詞指摘，依前揭說明並無理由，應駁回之。
六、撤銷改判部分：
    原審就被告過失傷害部分予以論罪科刑，固非無見，但被告
    並未自首犯罪，且卷附自首調查紀錄表亦未認定被告係自首
    ，均如前述。原審未查及此，遽依刑法第六十二條前段自首
    之規定減輕其刑，自有適用法規不當之違誤。檢察官執此上
    訴指摘原判決此部分認事用法不當，為有理由，應由本院撤
    銷此過失傷害及定執行刑部分，適用前揭法條，並審酌被告
    過失之程度，被害人甲○○受傷非微，被告之品行、智識程
    度、生活狀況、犯罪之動機、目的、手段、坦承犯行，且於
    本院審理中與被害人達成民事和解之犯罪後態度等一切情狀
    ，量處有期徒刑三月及易科罰金之折算標準，並與前揭駁回
    上訴所處有期徒刑二月部分，定應執行刑及易科罰金之折算
    標準，以資懲儆。又被告前未因犯罪而受有期徒刑以上刑之
    宣告（僅於九十四年間因傷害罪，判處拘役二十日），有臺
    灣高等法院被告全國前案紀錄表在卷可憑，其因一時失慮偶
    罹刑典，惟犯罪後坦承犯行，尚知悔悟，且與被害人達成和
    解，被害人亦當庭表示宥恕，信其經此偵審程序後，當知警
    惕而無再犯之虞，本院綜核上開各情後，認對其所宣告之刑
    以暫不執行為適當，爰依刑法第七十四條第一項第一款規定
    ，併宣告緩刑二年，用啟自新。
據上論斷，應依刑事訴訟法第四百五十五條之一第一項、第三項
、第三百六十八條、第三百六十九條第一項前段，第二百九十九
條第一項前段，刑法第二百八十四條第一項前段、第四十一條第
一項前段、第五十一條第五款、第七十四條第一項第一款，道路
交通管理處罰條例第八十六條第一項，刑法施行法第一條之一，
判決如主文。
本案經檢察官姜麗君到庭執行職務。
中    華    民    國    99    年    5     月    14    日
                  刑事第五庭  審判長法  官  鄭水銓
                                    法  官  潘長生
                                    法  官  黎錦福
以上正本證明與原本無異。
本判決不得上訴。
                                    書記官  翁子婷
中    華    民    國    99    年    5     月    21    日
附錄本案論罪科刑法條全文：
刑法第一百八十五條之三
服用毒品、麻醉藥品、酒類或其他相類之物，不能安全駕駛動力
交通工具而駕駛者，處一年以下有期徒刑、拘役或科或併科十五
萬元以下罰金。
刑法第二百八十四條
因過失傷害人者，處六月以下有期徒刑、拘役或五百元以下罰金
，致重傷者，處一年以下有期徒刑、拘役或五百元以下罰金。
從事業務之人，因業務上之過失傷害人者，處一年以下有期徒刑
、拘役或一千元以下罰金，致重傷者，處三年以下有期徒刑、拘
役或二千元以下罰金。

司法院資訊處製作；財團法人民間司法改革基金會備份。
